臺灣士林地方法院刑事裁定　　　　　　　　　　　　　　九十二年度自字第二三號
　　自　訴　人　丙○○○股份有限公司
　　代　表　人　丁○○
　　被　　　告　戊○○
　　　　　　　　甲　○
　　　　　　　　乙○○
　　共　　　同
　　選任辯護人　曾孝賢律師
　　　　　　　　康文毅律師
　　被　　　告　己○○
　　選任辯護人　沙慧貞律師
　　　　　　　　石宜琳律師
　　　　　　　　曾孝賢律師
右列被告因恐嚇等案件，經自訴人提起自訴，本院裁定如左：
    主  文
自訴駁回。
    理  由
一、按法院或受命法官於自訴案件第一次審判期日前訊問及調查結果，如認為案件有
    刑事訴訟法第二百五十二條至第二百五十四條之情形者，得以裁定駁回其自訴，
    同法第三百二十六條第三項定有明文。
二、本件自訴意旨略稱：被告戊○○為淡水區漁會第九、十屆理事長、被告甲○為同
    會第十一屆理事長、被告乙○○為同會第十二屆理事長，被告己○○為被告戊○○、甲○聘任之淡水區漁會總幹事。
  (一)自訴人丙○○○股份有限公司於民國七十八年間，經台北縣政府核准在淡水河經
    營小型客船運輸事業，並經同意在河川公地上建造「渡船碼頭」，而於七十九年
    十月十日開始營業。詎於七十九年十月四日，被告己○○電邀自訴人代表人丁○○參加被告戊○○主持之「丙○○○公司申設碼頭第三次協調會」，其協調會結
    果為由自訴人疏浚舢舨航道，如未能如期完成，渡輪碼頭由舢舨停靠使用。被告
    戊○○當場要求自訴人代表人簽名承受，自訴人畏怖於淡水漁會人多勢壯，發動
    舢舨停靠碼頭妨害營業，乃同意出資疏浚，惟依規定，疏浚費用應由淡水漁會負
    擔，被告己○○與戊○○顯涉犯刑法第三百四十六條第二項之恐嚇得利罪嫌。
  (二)自訴人於七十九年十月十日開始營業後，被告戊○○與己○○竟宣稱自訴人不願
    照漁民要求完成疏浚舢舨航道為由，突於八十年六月二日及九日，教唆當地舢舨
    各三十餘艘，圍堵自訴人之淡水渡船碼頭，壅塞水路致生往來之危險，涉犯刑法
    第一百八十五條之妨害公眾往來安全罪嫌。
  (三)被告戊○○既知淡水國內商港之興建位置及各期發展計畫開發範圍及第一期工程
    已於八十二年一月開工之事實，竟向台灣省申請淡水區漁會專用漁業權時，故意
    將淡水國內商港築港範圍，重疊列入所請漁場水域，又自八十三年八月二十七日
    、二十八日率領四十餘艘舢舨，親自圍堵自訴人淡水碼頭，壅塞水路，致生往來
    危險，此後七年內長期圍堵，使自訴人無法營業。
  (四)八十五年三月二十六日，經台北縣政府裁示，由淡水區漁會召開「台北縣淡水區
    漁會與丙○○○申請使用河川公地為碼頭協調會」，由被告戊○○主持，其結論
    為：「請丙○○○公司配合省漁業局整理草東航道，繼續清理寬五公尺、深一點
    五公尺航道，或由丙○○○公司出資新台幣（下同）一百五十萬元由本會雇工自
    行清理，並請貴渡輪公司於一個月內答覆本會。」，自訴人即於八十五年四月二
    十四日函覆同意給付一百五十萬元由淡水區漁會雇工自行清理，但因財務困難，
    請俟復航後依淡水碼頭實際售票金額，按月提撥百分之五分期支付，惟被告戊○○不同意，嗣未有結果。
  (五)八十五年間，淡海新市鎮建築工程開工，被告等以主持該工程之內政部營建署一
    直未出面回應漁民要求提高專用漁業權及破壞漁場之損失補償為由，於同年七月
    二十二日發動舢舨壅至施工水域，進行圍堵抗爭二天，後由內政部部長出面允予
    補償漁民，總計六千一百多萬元。為此自訴人於被告甲○就任淡水區漁會第十一
    屆理事長時，於八十六年四月二十三日拜訪被告甲○及己○○，洽請給據收取舢
    舨航道清理費，並請解除碼頭圍堵時，其等置之不理。八十六年七月十六日之後
    ，被告甲○、己○○更積極加強圍堵自訴人碼頭，嚴阻自訴人復航。被告乙○○
    於擔任淡水區漁會第十一屆漁會代表期間，與該屆理事長即被告甲○，除繼續圍
    堵自訴人碼頭外，於其繼任第十二屆理事長後，更設漁人碼頭管理委員會，擅自
    由基隆港務局取得專用漁業權補償費九億一千一百九十三萬元，撥出款項興建「
    和衷宮至小漁港段景觀工程」，利用該工程施工機會，於九十年十月五日自行拆
    除自訴人淡水碼頭。
三、訊之被告戊○○、甲○、乙○○、己○○均堅決否認有右揭犯行，均辯稱：自訴
    人之所以同意疏浚舢舨航道係其與漁民共同之決議，並無任何不法加害自訴人之
    行為，也無任何威脅存在，而教唆漁船圍堵自訴人興建之渡船碼頭，並非被告等
    親自所為或教唆他人而為，自訴人亦無任何證據可資證明；再拆除自訴人渡船碼
    頭係縣政府發包而為，與被告等無關等語。經查：
  (一)自訴人代表人於本院調查中指稱：「被告等人確實有（恐嚇、教唆等犯行），有
    自證十一的台北縣政府之公文，就可以證明船民有圍堵之事實，而戊○○當時有
    在現場，電視台也有到現場去攝影。」、「（對於被告戊○○否認在場，你是否
    有證據可以證明？）被告戊○○是淡水區漁會的漁船，而戊○○是漁會的理事長
    ，且自證三有會議記錄，是戊○○主持的，說舢板可以停靠。」、「（自訴人是
    否可以證明是被告戊○○叫人家去圍堵的，或者是淡水區漁會的漁船去圍堵的？
    ）確實是他教唆的，否則為何會有三十幾艘漁船去圍堵；且自證三的決議有說到
    如果不疏浚的話，要由舢舨來停靠，而當時主持會議的主席是戊○○，所以懷疑
    是戊○○教唆的；且台北縣政府公文是說我沒有疏浚他們才來圍堵，所以要我趕
    快去疏浚。」等語，惟依自訴人所提出之書證三所示（參見本院卷第二一頁），
    該七十九年十月四日上午十一時，在淡水區漁會三樓會議室舉行由被告戊○○主
    持之「丙○○○公司申設碼頭第三次協調會」，其協調會結果固為由自訴人疏浚
    舢舨航道，如未能如期完成，渡輪碼頭由舢舨停靠使用。惟與會之人員達三十七
    人，被告戊○○及己○○僅分別為主席及參加人，會議之結論係參加者共同之意
    見，實難單憑會議之結論，即認事後自訴人所稱三十幾艘漁船圍堵自訴人碼頭之
    行為係被告戊○○及己○○所為，而自訴人所提書證十一（參見本院卷第六二頁
    ），亦僅顯示台北市政府交通局函請台北縣政府惠予調處自訴人與圍堵漁船間之
    事，並不能證明被告戊○○有教唆漁船圍堵之事實，且無其他積極證據足認被告
    戊○○及己○○涉有刑法第三百四十六條第二項之恐嚇得利罪嫌及同法第一百八
    十五條之妨害公眾往來安全罪嫌，自難遽為認定。
  (二)又自訴人主張被告等自八十三年八月二十七日、二十八日起率領四十餘艘舢舨，
    親自圍堵自訴人淡水碼頭，壅塞水路，致生往來危險，長達七年內，使自訴人無
    法營業云云，並提出書證二十一為憑（參見本院卷第七三頁）。然該書證二十一
    係顯示八十六年二月二十一日台北縣淡水區漁會對營建署辦理淡海新市鎮補償金
    發放座談紀錄，僅決議補償金發放情形，並無法證明被告戊○○、甲○、乙○○
    、己○○有何親自或教唆漁船圍堵自訴人所興建渡船碼頭之事實。再自訴人主張
    被告等利用「和衷宮至小漁港段景觀工程」施工機會，於九十年十月五日自行拆
    除自訴人淡水碼頭，已為被告等所否認，自訴人又未提出具體之證據可供憑信，
    尚難依其片面指訴遽為採信。
四、此外，復查無其他積極證據足認被告等有自訴人所指刑法第三百四十六條第二項
    之恐嚇得利罪嫌、同法第一百八十五條之妨害公眾往來安全罪嫌及毀損碼頭罪嫌
    ，自屬犯罪嫌疑不足，依照首開說明，本件自訴應予駁回。
據上論斷，應依刑事訴訟法第三百二十六條第三項、第二百五十二條第十款，裁定如
主文。
中      華      民      國    九十一    年      四      月      四      日
                                臺灣士林地方法院刑事第三庭
                                法  官  雷雯華
右正本證明與原本無異。
如不服本裁定應於送達後五日內向本院提出抗告狀。
                                    書記官  楊樠株
中      華      民      國    九十一    年      四      月      七      日
